【裁判字號】    97,易,772
【裁判日期】    970611
【裁判案由】    恐嚇
【裁判全文】
臺灣彰化地方法院刑事判決               97年度易字第772號
公  訴  人  臺灣彰化地方法院檢察署檢察官
被      告  丙○○
上列被告因恐嚇案件，經檢察官聲請簡易判決處刑（97年度偵字
第2182號），本院員林簡易庭認不宜逕以簡易判決處刑（97年度
員簡字第219 號），移由本院改依通常程序審理，茲判決如下：
    主  文
丙○○以加害生命、身體之事，恐嚇他人，致生危害於安全，累
犯，處拘役陸拾日，如易科罰金，以新臺幣壹仟元折算壹日，扣
案之載有恐嚇文字之紙張肆張沒收。
    犯罪事實
一、丙○○曾於民國96年間，因施用第2 級毒品案件，經本院以
    96年度易字第1059號刑事判決判處有期徒刑3 月確定，並於
    97年1 月14日易科罰金執行完畢。因其與友人甲○○間有消
    費欠款債務糾紛，且甲○○未依約清償消費欠款，竟基於加
    害生命、身體之恐嚇他人接續犯意，於97年2 月3 日凌晨約
    0 時、1 時許，徒步至甲○○之母乙○○位於彰化縣埔心鄉
    ○○○路106 巷34號住處外，持其所有載明「垃圾龍你欠錢
    不還你躲好」、「垃圾龍我看你躲到幾時，你最好小心」、
    「盤仔龍垃圾1 個還錢來」、「龜仔龍你使我抓狂等著瞧，
    借錢免還嗎」等語之紙張共計4 張，張貼於甲○○之母乙○○位於上址住處外，經乙○○於97年2 月3 日凌晨5 時許起
    床看見屋外貼有前揭紙張，而將該等紙張撕下後，丙○○仍
    承前揭恐嚇他人同一犯意，於97年2 月4 日晚上8 時許，至
    甲○○之母乙○○位於上址住處外，大喊「阿龍」，經乙○○打開住處大門查看之際，其在門外對乙○○辱罵稱：「幹
    你娘老雞掰【按即閩南語之髒話，意指女性生殖器】」等語
    （公然侮辱部分，未據告訴），並恐嚇稱：「你家阿龍被我
    看到，我就要將他頭剁掉，1 次就要讓他死」等語，致使乙○○心生畏懼，致生危害於安全。嗣經乙○○見狀於97年2
    月5 日下午1 時許至警局報案，經警方循線查獲，始知上情
    ，並扣得其所有之前揭紙張共計4 張。
二、案經乙○○訴由彰化縣警察局溪湖分局報請臺灣彰化地方法
    院檢察署檢察官偵查後，聲請以簡易判決處刑，本院認不宜
    以簡易判決處刑，改依通常程序審理。
    理  由
一、程序部分：
  (一)按被告以外之人於審判外之言詞或書面陳述，除法律有規定
    者外，不得為證據；被告以外之人於偵訊中向檢察官所為之
    陳述，除顯有不可信之情況者外，得為證據，刑事訴訟法第
    159 條第1 項、第159 條之1 第2 項分別定有明文。而所謂
    不可信情況之認定，法院應審酌被告以外之人於陳述時之外
    在環境及情況，例如：陳述時之心理狀況、有無受到外力干
    擾等，以為判斷之依據，故係決定陳述有無證據能力，而非
    決定陳述內容之證明力。是被告以外之人前於偵查中已具結
    而為證述，除反對該項供述得具有證據能力之一方，已釋明
    「顯有不可信之情況」之理由外，皆得為證據。經查，證人
    甲○○、證人即告訴人乙○○分別在檢察官偵查時，均係以
    證人之身份，經檢察官告以具結之義務及偽證之處罰，經渠
    等具結，而於負擔偽證罪之處罰心理下所為，係經以具結擔
    保其證述之真實性。又司法實務運作上，咸認偵查中檢察官
    向被告以外之人所取得之陳述，原則上均能遵守法律規定，
    不致違法取供，其可信性極高，因而明定除顯有不可信之情
    況者外，得為證據。亦即，被告以外之人於偵查中依法應具
    結者已具結，向檢察官所為之陳述，原則上具有證據能力，
    於例外「顯有不可信之情況」，始不具證據能力。證人甲○○、乙○○分別於檢察官訊問時之證述（參見臺灣彰化地方
    法院檢察署97年度偵字第2182號偵查卷宗第40頁至第42頁）
    ，並無證據顯示係遭受強暴、脅迫、詐欺、利誘等外力干擾
    情形，或在影響其心理狀況致妨礙其自由陳述等顯不可信之
    情況下所為。渠等於偵訊時之陳述既無顯不可信之情況，依
    上開說明，自有證據能力。
  (二)按被告以外之人（包括證人、鑑定人、告訴人、被害人及共
    同被告等）於審判外之陳述雖不符刑事訴訟法第159 條之1
    至之4 之規定，而經當事人於審判程序同意作為證據，法院
    審酌該言詞陳述或書面陳述作成時之情況，認為適當者，亦
    得為證據，刑事訴訟法第159 條之5 第1 項定有明文。其立
    法意旨在於傳聞證據未經當事人之反對詰問予以核實，原則
    上先予排除。惟若當事人已放棄反對詰問權，於審判程序中
    表明同意該等傳聞證據可作為證據，基於尊重當事人對傳聞
    證據之處分權使訴訟程序得以順暢進行，上開傳聞證據則有
    證據能力（最高法院94年度臺上字第4890號判決要旨參照）
    。又按當事人、代理人或辯護人於法院調查證據時，知有第
    159 條第1 項不得為證據之情形，而未於言詞辯論終結前聲
    明異議者，視為有前項之同意，刑事訴訟法第159 條之5 定
    有明文。亦即，傳聞證據未經當事人之反對詰問予以核實，
    原則上先予排除，惟若當事人已放棄詰問或未聲明異議，基
    於證據資料愈豐富，愈有助於真實發現之理念，且強化言詞
    辯論主義，法院自可承認該傳聞證據例外擁有證據能力。經
    查，證人甲○○、乙○○分別於警詢中之陳述（參見同上偵
    查卷宗第8 頁至第10頁），雖均係被告以外之人於審判外之
    陳述，性質上屬傳聞證據，惟經檢察官、被告均同意作為證
    據，又本院審酌該言詞陳述作成時之情況，並查無其他不法
    之情狀，足認為得為本案之證據，依刑事訴訟法第159 條之
    5 之規定，有證據能力。
二、訊據被告固不否認有於前揭時、地，至證人乙○○之住處外
    張貼前揭紙張，並對證人乙○○大聲說話，惟矢口否認有何
    恐嚇證人乙○○之犯行，並辯稱：因證人乙○○之子甲○○
    積欠其消費欠款遲未清償，其遂至證人乙○○住處外張貼之
    前開紙張，並無恐嚇證人乙○○之意思，且其僅對證人乙○○說：「阿龍不要讓我遇到」，並未向證人乙○○恐嚇稱：
    「你家阿龍被我看到，我就要將他頭剁掉，1 次就要讓他死
    」等語云云，經查：
  (一)按告訴人、證人之陳述有部分前後不符，或相互間有所歧異
    時，或因記憶淡忘、或事後迴護被告、或因其他事由所致，
    究竟何者為可採，法院仍得本其自由心證予以斟酌，非謂一
    有不符或矛盾，即應認其全部均為不可採信；尤其關於行為
    動機、手段及結果等之細節方面，告訴人之指陳，難免故予
    誇大，證人之證言，有時亦有予渲染之可能；然其基本事實
    之陳述，若果與真實性無礙時，則仍非不得予以採信（最高
    法院74年臺上字第1599號判例要旨、同院90年度臺上字第60
    78號判決要旨參照）；況認事採證、證據之取捨及證據證明
    力之判斷，俱屬事實審法院之職權，苟無違證據法則，自不
    能指為違法；是供述證據前後雖有差異或矛盾，事實審法院
    非不可本於經驗及論理法則，斟酌其他情形，作合理之比較
    ，定其取捨；其就供述證據之一部，認為真實者，予以採取
    ，亦非法則所不許。因之，告訴人或證人供述之證據，前後
    縱有差異，事實審法院依憑告訴人或證人前後之供述證據，
    斟酌其他證據，本於經驗法則與論理法則，取其認為真實之
    一部，作為論罪之證據，自屬合法（最高法院90年度臺上字
    第6943號判決要旨參照）。
  (二)上揭犯罪事實，業經證人即告訴人乙○○於警詢、偵訊及本
    院審理中具結證述：其與證人甲○○為母子關係，其於97年
    2 月3 日凌晨約5 時許起床，看見屋外遭人貼有「垃圾龍你
    欠錢不還你躲好」、「垃圾龍我看你躲到幾時，你最好小心
    」、「盤仔龍垃圾1 個還錢來」、「龜仔龍你使我抓狂等著
    瞧，借錢免還嗎」等語之紙張共計4 張後，則將該等紙張撕
    下，被告則於97年2 月4 日晚上8 時許，至其住處外，大喊
    「阿龍」，其遂打開住處大門查看，被告竟在門外對其辱罵
    稱：「幹你娘老雞掰」等語，並恐嚇稱：「你家阿龍被我看
    到，我就要將他頭剁掉，1 次就要讓他死」等語，被告身穿
    短袖且身上有刺青，致使其心生畏懼，而當時其子甲○○不
    在家，其亦未告知甲○○上揭情事（參見同上偵查卷宗第8
    頁至第9 頁、第41頁；本院97年5 月28日審判筆錄）等語；
    證人即告訴人乙○○之子甲○○於警詢、偵訊及本院審理中
    具結證述：被告為其友人，因其積欠被告消費欠款未清償，
    其於97年2 月3 日至97年2 月4 日均不在家（參見同上偵查
    卷宗第10頁、第41頁；本院97年5 月28日審判筆錄）等語屬
    實，並有載明「垃圾龍你欠錢不還你躲好」、「垃圾龍我看
    你躲到幾時，你最好小心」、「盤仔龍垃圾1 個還錢來」、
    「龜仔龍你使我抓狂等著瞧，借錢免還嗎」等語之紙張共計
    4 張（參見同上偵查卷宗第25頁至第28頁）扣案可佐，核屬
    相符。爰審酌被告固不否認證人乙○○之子甲○○既有積欠
    其消費款項，且其有至證人乙○○前揭住處張貼前揭內容紙
    張，並對證人乙○○大聲說話之情事，是被告當時既有因索
    討債務未果之情狀，其一時惱羞成怒對於證人乙○○表示上
    揭恐嚇言詞內容，亦非無可能，且案發時證人乙○○既不認
    識被告，亦不知證人即其子甲○○有積欠被告消費款項，自
    無設詞陷害被告之必要；況參酌被告於案發後亦有就本案與
    證人乙○○達成民事和解，此有彰化縣埔心鄉調解委員會調
    解書1 紙（參見同上偵查卷宗第24頁）附卷可參，足徵證人
    乙○○、甲○○上揭證述內容，應可採信。又按證人乙○○
    為證人甲○○之母，其等關係至為密切，是被告對證人乙○○為上揭加害他人生命、身體之言詞，均足以使證人乙○○
    心生畏懼，不能謂證人乙○○非被害人。被告空言否認，所
    辯顯係卸責之詞，不足採信，本案事證明確，被告犯行堪予
    認定。
  (三)至證人乙○○於警詢及偵訊中，就案發當時被告是否持刀及
    發現被告張貼恐嚇紙張之時間等情，雖與其於本院審理中所
    述內容，或有差異出入，然審酌證人乙○○於本院審理中具
    結所述張貼紙張時間，核與被告於本院審理中所述張貼時間
    相同，且證人乙○○亦於本院審理中證述，其年紀大視力不
    好，因看不清被告手部揮動情形，故於警詢中陳稱，被告當
    時有持刀，實際上，其看不清楚（參見同上本院審判筆錄）
    等語，且被告亦堅詞否認有何持刀恐嚇行為，衡情證人乙○○於警詢、偵訊中就案發當時被告有持刀及發現被告張貼恐
    嚇紙張之時間等情之部分，應係證人乙○○記憶錯誤所致，
    尚難執此為不利於被告事實之認定，附此敘明。
  (四)綜上所述，本案事證已臻明確，被告前開所辯，無非卸責之
    詞，均無可採信，被告上揭犯行，足堪認定。
三、核被告所為，係犯刑法第305 條之恐嚇危害安全罪。被告於
    上揭犯罪事實欄一所示之密接時間，接續恐嚇危害安全之行
    為，為接續犯。又起訴意旨雖記載被告上揭所為，亦致使證
    人甲○○心生畏懼，致生危害證人甲○○等語，然起訴意旨
    復載明被告基於恐嚇證人乙○○之犯意為上揭行為，並參酌
    證人甲○○、乙○○於本院中所述，足徵公訴意旨上揭所載
    ，被告上揭所為，亦致使證人甲○○心生畏懼，致生危害證
    人甲○○等語，顯屬誤載，並經公訴人當庭更正起訴事實如
    犯罪事實欄一所載，附此敘明。另查，被告曾於96年間，因
    施用第2 級毒品案件，經本院以96年度易字第1059號刑事判
    決判處有期徒刑3 月確定，並於97 年1月14日易科罰金執行
    完畢等情，此有臺灣高等法院被告前案紀錄表、臺灣彰化地
    方法院檢察署刑案資料查註紀錄表各1 份存卷可考，其於5
    年內故意再犯本案有期徒刑以上之罪，應依刑法第47條第1
    項之規定，論以累犯，並加重其刑。爰審酌被告雖與被害人
    乙○○之子即證人甲○○間有債務糾紛，竟不思以正當途徑
    解決，即任意向證人甲○○之母乙○○為恐嚇他人生命、身
    體安全之訊息、言語，且犯後仍未坦承犯行，原應從重量刑
    ，然考量犯罪手段尚非屬激烈程度，業與被害人達成和解，
    此有彰化縣埔心鄉調解委員會調解書1 紙（參見同上偵查卷
    宗第24頁）在卷可參等一切情狀，量處如主文所示之刑，並
    諭知易科罰金之折算標準。另扣案被告所有持以張貼恐嚇言
    詞之紙張共計4 張，業據其於本院審理中供明在卷，且係供
    其犯罪所用之物，爰依刑法第38條第1 項第2 款規定併予宣
    告沒收。
據上論斷，應依刑事訴訟法第299 條第1 項前段，刑法第305 條
、第47條第1 項、第41條第1 項前段、第38條第1 項第2 款，刑
法施行法第1 條之1 第1 項、第2 項前段，判決如主文。
本案經檢察官吳芙如到庭執行職務。
中    華    民    國    97    年    6     月    11    日
                  刑事第八庭      法  官  唐中興
以上正本證明與原本無異。
如不服本判決，應於判決送達後10日內，向本院提出上訴書狀，
上訴書狀應「敘述具體上訴理由」，並按他造當事人之人數附繕
本。「切勿逕送上級法院」。
告訴人或被害人對於判決如有不服具備理由請求檢察官上訴者，
其上訴期間之計算係以檢察官收受判決正本之日期為準。
中    華    民    國    97    年    6     月    11    日
                                  書記官  吳政
【附錄本案論罪科刑法條全文】：
中華民國刑法第305條
以加害生命、身體、自由、名譽、財產之事，恐嚇他人致生危害
於安全者，處 2 年以下有期徒刑、拘役或 3 百元以下罰金。


司法院資訊處製作；財團法人民間司法改革基金會備份。
